臺灣臺北地方法院民事簡易判決
                                    110年度店簡字第766號
原      告  財團法人新北市大觀書社

法定代理人  林瀚東  
訴訟代理人  羅翠慧律師
複代理  人  羅筱茜律師
被      告  游進    


            游夢月  
            游強      住0000 Hummingbird Cir, La Palma  
                        CA 00000, United States

            游清香  
            游麗卿  

兼上一人之                         
訴訟代理人  楊游美華
被      告  游正雄  
            游正德  
            游秀寶  
            游蓮玉  
            游玉霜  

兼上五人之                         
訴訟代理人  游銘啟  
被      告  游正仁  
上列當事人間請求終止地上權等事件，本院於民國111年10月27
日言詞辯論終結，判決如下：
　　主    文
兩造間就坐落新北市○○區○○段○○○○地號土地上如附表所示之地上
權應予終止。
被告應就被繼承人游柴把如附表所示之地上權辦理繼承登記。
被告應將如附表所示之地上權登記予以塗銷。
訴訟費用由被告連帶負擔。
    事實及理由
壹、程序事項
一、不變更訴訟標的而補充或更正事實上或法律上之陳述者，非
    為訴之變更或追加。民事訴訟法第256條定有明文。查原告
    起訴時載明被告為游柴把之全體繼承人，嗣查得游柴把全體
    繼承人，於民國110年7月2日具狀更正被告姓名（見本院卷㈠
    第97至99頁），被告雖稱不同意（見本院卷㈠第457頁），惟
    此屬補充事實上之陳述，非屬訴之變更或追加。
二、被告游進、游強經合法通知，無正當理由未於最後言詞辯論
    期日到場，核無民事訴訟法第386條所列各款情形，爰依原
    告之聲請，由其一造辯論而為判決。
貳、實體事項　　
一、原告主張：伊所有如附表編號1所示土地，其上有游柴把如
    附表編號2及3所示建物設定地上權（下稱系爭土地、系爭建
    物、系爭地上權），被告等均為游柴把之再轉繼承人，因系
    爭建物已不存在，系爭地上權應依民法第833條之1規定予以
    終止，依民法第759條、第767條第1項規定，先位請求被告
    應於辦理繼承登記後將系爭地上權登記予以塗銷。退步言之
    ，縱地上權尚存續，為發揮土地使用收益經濟效益及兼顧所
    有人利益，伊得依民法第833條之1、第835條之1第1項規定
    ，備位請求被告就系爭地上權辦理繼承登記，並由法院定系
    爭地上權存續期間，參照系爭土地鄰近行情增加地租等語，
    並先位聲明：㈠被告游進、游強、游夢月、楊游美華、游清
    香、游麗卿、游正雄、游正德、游正仁、游銘啟、游秀寶、
    游蓮玉、游玉霜應就如附表所示地上權辦理繼承登記。㈡兩
    造間如附表所示之地上權應予終止。㈢被告游進、游強、游
    夢月、楊游美華、游清香、游麗卿、游正雄、游正德、游正
    仁、游銘啟、游秀寶、游蓮玉、游玉霜應將如附表所示之地
    上權登記予以塗銷。又備位聲明：㈠被告游進、游強、游夢
    月、楊游美華、游清香、游麗卿、游正雄、游正德、游正仁
    、游銘啟、游秀寶、游蓮玉、游玉霜應就如附表所示之地上
    權辦理繼承登記後，該地上權之存續期間定為自本書狀繕本
    送達被告之翌日起算5年為止，並應於存續期間屆滿後將該
    地上權登記予以塗銷。㈡如附表所示之地上權，其年地租應
    自本書狀繕本被告之翌日起調整為依當期新北市○○區○○段○0
    00地號土地申報地價年息百分之十計算，並應於每年12月31
    日給付（見本院卷㈠第99至101頁）。
二、到庭被告則以：系爭地上權並無約定存續期間，當事人真意
    是永續成立地上權，系爭土地上現存被告銘啟所有3層樓鋼
    筋混凝土造房屋，屋況良好，並由其居住使用迄今，自不因
    系爭建物滅失即當然認地上權之目的已不存在等語置辯，並
    聲明：㈠原告之訴駁回。㈡如受不利之判決，願供擔保請准宣
    告免為假執行。
三、法院之判斷：
  ㈠按地上權未定有期限者，存續期間逾20年或地上權成立之目
　　的已不存在時，法院得因當事人之請求，斟酌地上權成立之
    目的、建築物或工作物之種類、性質及利用狀況等情形，定
    其存續期間或終止其地上權；修正之民法第833條之1規定，
    於民法物權編99年1月5日修正條文施行前未定有期限之地上
    權，亦適用之；民法第833條之1、民法物權編施行法第13條
    之1定有明文。又地上權雖未定有期限，但非有相當之存續
    期間，難達土地利用之目的，不足以發揮地上權之社會機能
    。因科技進步，建築物或工作物之使用年限有日漸延長趨勢
    ，為發揮經濟效用，兼顧土地所有人與地上權人之利益，爰
    明定土地所有人或地上權人均得於逾20年後，請求法院斟酌
    地上權成立之目的、建築物或工作物之各種狀況而定地上權
    之存續期間；或於地上權成立之目的不存在時，法院得終止
    其地上權（民法第833條之1之立法理由參照）。
　㈡查系爭地上權係以建築改良物為設立目的，其未定有期限等
    情，有原告提出土地登記第一類謄本、地籍圖謄本、地上權
    設定申請文件、建物登記第三類謄本在卷可按（見本院卷㈠
    第45至73、193、335頁），依建物登記簿謄本記載系爭建物
    為土造一層（見本院卷㈠第193頁），而系爭土地上現況為門
    牌號碼車子路85號鋼筋混凝土造建物，被告游銘啟自承其於
    79年間改建，現與配偶、小孩共同居住於此等情，提出示意
    圖、現況與老照片、房捐查定通知書、門牌證明書、租金繳
    納簿、土地租賃契約書等在卷可按（見本院卷㈠第77、485至
    523頁，卷㈡第31頁），並經本院勘驗現場屬實，有111年2月
    16日勘驗筆錄及新北市新店地政事務所土地複丈成果圖在卷
    可按（見本院卷㈡第9至19頁），與系爭建物土造房屋顯不相
    同，本院斟酌上開證物，認車子路85號建物與系爭建物迥異
    ，而不具有同一性，系爭土地上已無原登記系爭建物存在，
    系爭地上權存在目的既已不存在，原告依民法第833條之1請
    求法院判決終止系爭地上權，顯有理由，應予准許。至被告
    游銘啟就其興建車子路85號房屋所占用系爭土地與原告另締
    租賃契約，雖有土地租賃契約書在卷可按（見本院卷㈠第75
    至76頁），惟與系爭地上權設定目的無涉。
  ㈢按因繼承、強制執行、徵收、法院之判決或其他非因法律行
    為，於登記前已取得不動產物權者，應經登記，始得處分其
    物權；所有人對於妨害其所有權者，得請求除去之，民法第
    759條、第767條第1項中段分別定有明文。復塗銷地上權登
    記乃係直接對地上權之權利有所變動，性質上屬處分行為，
    故原地上權人死亡者，依民法第759條規定，其繼承人自非
    先經登記，不得逕行塗銷地上權，而在該繼承人為被告之情
    形，為求訴訟經濟，原告可就請求繼承登記及塗銷地上權之
    訴一併提起（最高法院68年第13次民事庭會議決議、70年第
    2次民事庭會議決定可資參照）。查系爭土地之原地上權人
    游柴把於45年5月13日死亡，被告因繼承取得系爭地上權，
    迄今尚未辦理繼承登記等情，有戶籍謄本、繼承系統表在卷
    可按（見本院卷㈠第119至191頁）。被告因繼承取得系爭地
    上權，系爭地上權設定之目的既已不存在，應予宣告終止，
    則系爭地上權之登記自妨害原告就系爭土地所有權之行使，
    原告本於系爭土地所有人之地位，請求被告就系爭地上權先
    辦理繼承登記，及辦理繼承登記後將系爭地上權登記予以塗
    銷以除去妨害，均屬有據。
四、綜上所述，原告依民法第833條之1規定，先位請求終止系爭
    地上權，及依民法第767條第1項中段之規定，請求被告就系
    爭地上權辦理繼承登記後將系爭地上權塗銷，均有理由，應
    予准許。又預備訴之合併，先位之訴有理由時，就備位之訴
    部分無庸為審理裁判，併此敘明。
五、本件事證已臻明確，兩造其餘攻擊防禦方法，於本判決結果
    不生影響，爰不一一論述，併此敘明。
六、訴訟費用負擔之依據：民事訴訟法第78條、第85條第2項
中　　華　　民　　國　　111 　年　　11 　 月　　25    日
                  新店簡易庭法  官　鄧德倩 
以上正本係照原本作成。
對於本件判決如有不服，應於收受送達後20日內向本院提出上訴
書狀，上訴於本院合議庭，並按他造當事人之人數附具繕本。
如委任律師提起上訴者，應一併繳納上訴審裁判費。
中　　華　　民　　國　　111 　年　　11 　　月　　25   日
                            書記官  張嘉崴  

附表：
編號 新北市新店區黎明段 登記次序 權利種類 登記日期 權利人 登記原因 權利範圍 設定權利範圍 權利字號 卷證資料 頁碼 1 0000-0000地號 0001 所有權 36年07月01日 財團法人新北市大觀書社 總登記 1分之1  104新資土字第021514號 土地登記第一類謄本 本院卷㈠第45頁 2 同上 0000-000 地上權 38年11月03日 游柴把 設定 全部(1分之1) 38.38平方公尺 000(空白)字第001874號 同上 同上卷第45至47頁 3 00000-000建號 0001 所有權 39年06月01日 游柴把 總登記 1分之1  039(空白)字第000000號 建物登記第三類謄本 同上卷第193頁